【裁判字號】    98,消債抗,35
【裁判日期】    980629
【裁判案由】    清算程序
【裁判全文】
臺灣嘉義地方法院民事裁定            98年度消債抗字第35號
抗  告  人  甲○○
上列抗告人因請求聲請清算事件，對於中華民國98年4月3日本院
97年度消債清字第10號裁定提起抗告，本院裁定如下：
    主  文
原裁定廢棄。
    理  由
一、本件抗告人於原審聲請意旨略以：抗告人有不能清償債務之
    情事，於消債條例施行前，曾依照中華民國銀行公會會員辦
    理消費金融案件無擔保債務協商機制與金融機構成立協商，
    每月需繳新臺幣（下同）24,589元，當時抗告人從事蜂蜜採
    收機代工，論件計酬，收入不穩定，每月收入僅約30,000元
    ，另需扶養三名子女，加計子女教育費、債務人及扶養親屬
    日常生活必要開銷共計41,228元，履行協商有重大困難，復
    未經法院裁定開始更生程序或宣告破產，爰依法聲請清算等
    語。
二、原裁定意旨略以：抗告人前向台新國際商業銀行股份有限公
    司（下稱台新銀行）申請協商時，經營凱燁不鏽鋼企業社，
    每月收入45,000元，而抗告人每月必要支出，包括債務人個
    人膳食費4,200元、債務人子女三人膳食費共5,400元、債務
    人與子女三名置裝費300元、水電瓦斯費800元、通訊費500
    元、交通費700元、牌照稅375元、燃料稅495元、債務人勞
    保費695元及債務人與三名子女健保費共1,840元，合計15,3
    05元，則以抗告人每月薪資45,000元，扣除必要支出15,305
    元，每月餘額顯足以支付每月應繳協議書約定款項24,589元
    ，縱需經歷履行期間較不寬裕之經濟生活，仍為債務人於負
    擔債務時即得預見，是依誠實及信用原則，抗告人於有履行
    可能性時本應誠實勤勉履行，此外，抗告人又未能提出證據
    釋明有不可歸責於己之事由，及致履行顯有重大困難之情形
    ，其聲請清算顯然違背消費者債務清理條例第151條第6款準
    用同條第5項前段之規定，且上開欠缺又屬無從補正，乃駁
    回抗告人之聲請。
三、抗告意旨略以：抗告人於協商當時係自營凱燁不鏽鋼企業社
    ，並切結書立每月收入45,000元，惟因近來經濟景氣低迷，
    收入已大不如前，目前薪資僅約33,000元至34,000元不等，
    抗告人確有薪資減少之客觀情事變更。另抗告人與前配偶離
    異後即不相往來，焉能共同分攤二人所育有二子即楊靖嫻及
    楊芝晨之生活必要支出，均為抗告人獨立扶養，至於抗告人
    配偶阮氏洪翠部分，其雖有工作能力，然因其無資力可得維
    生，依民法第1116條之1及第1117條第1、第2項夫妻互負扶
    養義務之相關規定，抗告人自有扶養之義務，則參照鈞院酌
    減之範圍後，每月生活必要費用分別為：膳食費（含抗告人
    、配偶及子女三名）19,200元、子女置裝費1,000元、水電
    瓦斯費3,507元、通訊費2,464元、交通費700元、牌照稅及
    燃料稅870元、勞健保費用2,987元，合計共30,728元，是以
    抗告人收入34,000元扣除生活必要費用後，僅餘3,272元，
    顯不足以負擔協商月付金，縱按行政院主幾處公布98年臺灣
    省每人每月最低生活費9,829元計算，抗告人一家五口最低
    生活費用即達49,145元，亦非抗告人收入所得負擔，為此爰
    請求廢棄原裁定，另裁定准予抗告人清算云云。
四、按抗告人不能清償債務或有不能清償之虞者，得依本條例所
    定更生或清算程序，清理其債務，消費者債務清理條例（下
    稱同條例）第3條定有明文。再按抗告人與金融機構協商成
    立者，不得聲請更生或清算。但因不可歸責於己之事由，致
    履行顯有重大困難者，不在此限。本條例施行前，抗告人依
    金融主管機關協調成立之中華民國銀行公會會員辦理消費金
    融案件無擔保債務協商機制與金融機構成立之協商，準用前
    項之規定。同條例第151條第5項、第6項定有明文。經查：
（一）抗告人前於消費者債務清理條例施行前，曾於95年5月17
      日依金融主管機關協調成立之中華民國銀行公會會員辦理
      消費金融案件無擔保債務協商機制與台新銀行成立協商，
      雙方約定抗告人應自95年6月起，分120期，利率0％，每
      月清償24,589元，而抗告人自協商成立後共繳納20期，於
      97 年3月毀諾等情，有台新銀行97年10月31日函暨檢附協
      議書一紙附在卷可稽，堪信為真實。
（二）抗告人主張其自營凱燁不鏽鋼企業社從事蜂蜜採收機代工
      ，目前每月薪資約30,000元至34,000元不等乙節，業據抗
      告人自陳（見抗告人原審提出之97年7月18陳報狀及原審
      97年12月17日筆錄），並有抗告人提出由三宜蜂蜜蜂具行
      所出具之98年4月薪資證明為證，應堪採信，是以抗告人
      目前每月薪資收入應以30,050元為可採。
（三）抗告人目前每月收入為30,050元，已如上述，故於清償上
      揭協商成立後每月應繳金額24,589元，僅餘5,461元，實
      不足以支付其與三名子女每月生活必要費用，堪認抗告人
      確有因不可歸責於己之事由，致履行顯有重大困難。綜上
      ，原審逕以前述理由而駁回抗告人之聲請，尚有未洽。
五、從而，抗告人指摘原裁定不當，求予廢棄，為有理由，爰由
    本院將原裁定廢棄，由原法院另為適當處理。
六、據上論結，本件抗告為有理由，依消費者債務清理條例第15
    條、民事訴訟法第492條，裁定如主文。
中    華    民    國    98    年    6     月    29    日
                 民事第一庭    審判長法  官  林世芬
                                     法  官  張鶴齡
                                     法  官  柯月美
以上正本係照原本作成。
本裁定不得再抗告。
中    華    民    國    98    年    6     月    29    日
                                     書記官  李文政


司法院資訊處製作；財團法人民間司法改革基金會備份。
